臺灣高等法院臺中分院刑事判決　　　　　　　　　　九十三年度上易字第六○九號
　　上　訴　人　臺灣台中地方法院檢察署檢察官
　　被　　　告　己○○
右上訴人因被告業務侵占案件，不服臺灣台中地方法院九十三年度易字第二三六號中
華民國九十三年四月二十八日第一審判決（起訴案號：臺灣台中地方法院檢察署九十
二年度偵字第二三五五○號），提起上訴，本院判決如左：
    主      文
原判決撤銷。
己○○意圖為自己不法之所有，而侵占對於業務上所持有之物，處有期徒刑陸月，如
易科罰金以佰元折算壹日。
    事      實
一、己○○原係臺中市○區○○路五○六號「永鉅資訊股份有限公司」（下稱永鉅公
    司）之門市銷售人員，負責銷售公司電腦商品即向客戶收取貨款之業務，為從事
    業務之人。竟意圖為自己不法之所有，於九十二年七月二十九日，在前揭地點，
    趁銷售公司整組之電腦商品（含優派Ｖｉｅｗｓｏｎｉｃ，十七吋螢幕）予客戶
    黃淑惠，並收取貨款新台幣（下同）二萬八千五百元之際，將該筆貨款予以侵占
    入己，供己花用，嗣因黃淑惠電腦故障，公司查無交易及入帳資料，始發現上情
    。
二、案經永鉅資訊公司負責人甲○○訴請台中市警察局第一分局報請台灣台中地方法
    院檢察署檢察官偵查起訴。
    理      由
一、訊之被己○○固坦承其自九十一年十二月一日起至九十二年七月三十一日止，擔
    任永鉅公司之門市銷售人員，其主要業務為銷售電腦及向客戶收取貨款，惟矢口
    否認其有何公訴意旨所載之業務侵占之犯行，初辯稱：伊於九十二年七月二十九
    日因休假未前往永鉅公司上班，九十二年七月份休假表所排員工休假與實際狀況
    不符，伊並沒有在九十二年七月二十九日出賣電腦予黃淑惠，亦無收受二萬八千
    五百元之貨款，伊沒有侵占該筆款項，嗣又改稱：伊不能確定之前有沒有收到黃
    淑惠小姐的錢，於本院又辯稱「伊收到錢後有入公司帳，將錢交給店長」、「永
    鉅公司大部分是誰賣東西就是誰寫日報表，依據公司正常程序，就是客戶買東西
    伊等會開具三聯單，一張交給客戶，一張給會計，一張給倉管，如果是門市自己
    組裝的話，就填寫估價單，再按估價單寫日銷本上，伊有入公司帳，沒有侵占」
    云云。經查：
(一)、被告於九十二年七月二十九日並未休假，且有出賣電腦予證人黃淑惠，並收受黃
    淑惠所交付之二萬八千五百元之貨款，業據永鉅公司負責人甲○○指訴在卷，並
    提出永鉅公司九十二年七月份之打卡單二紙、同月份之休假表乙紙為憑，證人黃
    淑惠亦明確指稱渠於九十二月七月二十九日當天確有向被告己○○購買電腦一組
    （含螢幕〕，並當場給付現金二萬八千五百元予被告、被告則開具電腦配備估價
    單給她之事實無訛（台中地方法院檢察署九十二年度偵字第二三五五○號偵卷第
    十八頁、原審卷第二十九頁、第三十頁、七十三頁），被告於偵查中亦坦承前開
    電腦配備估價單（參偵卷第八頁）之明細，除日期外，其餘均為其所填寫（同前
    偵卷第十九頁最後一行、第二十頁正面第一行）；衡情被告若未經手黃淑惠電腦
    之買賣事宜，又何以無端出具該估價單憑條交由黃女收報？另前任職於永鉅公司
    二樓門市之業務員楊家榮又於原審到庭證實九十二年七月二十九日伊有到公司上
    班，並看到被告與黃淑惠洽談等語（原審卷第九十一頁）；被告於本院審理期日
    之亦坦稱伊以前之所以否認黃淑惠向其買電腦一事，是因為客人多，忘記了誤以
    為自己休假等語無訛（本院卷第六十頁）；顯見證人黃淑惠前開指證確有所憑，
    供詞堪予採信。至證人李宏濱雖於原審證稱伊二十九日當天有去上班，所以確定
    被告沒有去上班云云；然其與郭俊雄及被告三人，於離職後既另組公司營業，彼
    此間具有合夥關係，其供詞已難期客觀中立，證人李宏濱復供稱二十九日當天因
    為伊要離職了，所以不知道有沒有看到黃淑惠，也沒有注意看，又稱二十九日當
    天伊未整天待在公司，有時會外出，伊不知道其他員工有無休假云云，惟證人李
    宏濱當時既已離職心切，更無心於工作，甚至對於外觀特徵明顯之黃淑惠（按黃
    女係殘障人士，行動不便）有無前來購買電腦及其他人有無休假，均無印象，何
    獨對於被告當天有休假一節特別有印象，對於被告二十九日之上班打卡紀錄又無
    法提出說明，可見其所謂被告當天係休假，係附和、迴護被告之詞，委無可採。
(二)、又查：證人楊家榮於原審已證實：渠等販賣整組之電腦時會填黃色的訂購單，還
    要填客戶的基本資料在上面，如果是賣零散的零件，就填載在收支日報表上，收
    支日報表可以由業務員自行填載，也可以由其他人代填，訂購單也是可以由其他
    人代寫，但是業務人欄要由賣出的業務人員本人親自簽名（原審卷第九十頁）；
    證人陳忠信亦證稱：伊知道被告應有侵占公司貨款，但伊不知道他侵占多少錢，
    又賣整台或整組之電腦要另外填購黃色的訂購單，而不寫在日報表上，此種情形
    我們頂多是如果有付訂金，我們會將付訂金的人姓名、金額寫在日報表上，除了
    出售零件，我們才會將出售零件的明細、金額寫在日報表上，如果是訂購整組的
    ，組裝一定要通知工程部，訂購單係讓工程部知道客人所訂購的東西，由他們負
    責組裝等語（本院卷第四十六頁）；另證人即永鉅公司會計陳玉珠亦稱門市部不
    能自行組裝賣電腦，否則管理部就不知道他們賣什麼東西（本院第五十四頁），
    及倉管人員丁○○亦到庭證稱：公司負責人事後有要求伊清點差不多短少二萬八
    千元左右，又伊公司係憑出貨單出貨，先由門市填具單據交由倉管小姐，渠等再
    等單子去領料出貨，一般零件都是放在門市部銷售，組裝電腦出貨按照公司規定
    都是由我們倉庫及工程部出貨，依公司流程，門市是不能現場組裝的，公司大概
    是為了防止弊端，就是防止業務人員侵占才如此規定，因門市人員可能賣Ａ物品
    ，寫成Ｂ物品，倉庫人員並不知道業務人員賣的是什麼東西，因為日銷表是由門
    市人員填寫，他們將整組的拆開以後就可以在日銷本上以Ａ級品報Ｂ級品各等語
    （本院卷第五十、五十六頁），告訴人代表甲○○亦稱：整組之電腦因為售價比
    較高，所以不能在門市組裝，單純之零件因為價格比較低，故由門市販售，又出
    售整組之電腦須填寫訂購單，就算客人急著要，依規定也要傳真予工程部，且只
    要銷售人員寫訂購單就可以領取五百元獎金，之所以如此，是因為這樣才能知道
    營業額及製作銷售紀錄，另訂購單上有買主之姓名、地址，可製成會員資料等語
    ；依證人楊家榮、丁○○、陳忠信及甲○○前開供詞互核可知：本件黃淑惠向被
    告購買之整組電腦，依規定本應由工程部組裝，然本件被告於出售該組電腦時，
    並未依例填具黃色訂購單，亦未將其中一聯交由倉庫及工程部分出貨、組裝，而
    係由門市部自行組裝，已如前述，縱被告所言門市實際上存有自行組裝之情形，
    確屬實情，衡情仍應將售出之整組電腦配備填據單據或傳真予工程部並入帳，方
    可謂正常。
(三)、但依永鉅公司代表人甲○○事後就證人黃淑惠所購買送至其妹婿黃進聰住處之電
    腦設備所製作之電腦設備清單所載（見同前偵卷第九頁）與前開九十二年七月二
    十九日電腦設備估價表（見偵查卷第八頁）其中主機板之產品規格不符，且前開
    電腦設備規格表亦無勾選「螢幕」一欄，凡此均與該清單之記載有異，而該清單
    核與前開九十二年七月二十九日之收支日報表所載亦不相符（收支日報表上之主
    機板產品規格不同，亦無螢幕之記載），此業據證人張正達、詹鈞全、李宏濱、
    郭俊雄、丙○○及楊家榮等人於原審審理時證述明確（見原審卷第七十六、七十
    八、八十、八十一、八十七及九十一頁），證人郭俊雄雖坦承該七月二十九日之
    收支日報表係其所填寫，但稱非伊所出售，係受託記載（原審卷第八十一頁）；
    依證人黃淑惠之上開供詞可復知：其當時是購買整台之電腦，含螢幕一台（優派
    Ｖｉｅｗｓｏｎｉｃ）在內，而光鉅公司派員至黃進聰存放電腦處拍攝之電腦光
    碟，其翻拍之照片亦清楚顯示：確有該品牌之液晶螢幕一部（原審卷第六十、六
    十四～六十五頁），參以卷附九十二年七月二十九日收支日報表內，既無該項螢
    幕之記載，亦無與黃淑惠所購電腦配備全然相符之產品及金額，被告復始終無法
    提出黃淑惠所交付之貨款流向及去處，永鉅公司又無該總數二萬八千五百元之款
    項入帳，顯示被告應係藉門市組裝電腦之機會，故意不填訂購單，並於估價明細
    中、記載不全，致該公司之收支日報表記錄欠詳，該筆貨款因之未入帳，而藉機
    將收得之貨款予以侵吞入己。雖證人即曾任職於永鉅公司之職員郭俊雄、李宏濱
    、詹鈞全、張正達、丙○○及楊家榮等人於原審審理時均證稱：收支日報表係記
    載永鉅公司門市每日之收入（售出產品品名、現金、刷卡支票）及支出（進退貨
    之品名、現金、刷卡支票等），且該收支日報表在各門市僅有一張，並由負責售
    出產品之業務員自行登載表示其售出之產品，亦可由其他業務員代為填載後，再
    於每日下班前交由總倉登錄電腦，填載在收支日報表上之產品，即表示該產品之
    貨款已入帳等情詞（原審卷第七十五～八十頁、八十六～八十七頁、九十～九十
    一頁）；另證人李宏濱、郭俊雄、丙○○及楊家榮於原審也證稱：九十二年七月
    份永鉅公司有進行盤點確認公司內部貨品數量情形，且由在場員工簽名確認等語
    （見原審卷第七十九、八十一、八十六及九十頁），但證人即永鉅公司會計乙○
    ○已到庭證實：管理部（含會計、倉庫）與門市部是分屬兩個不同之單位，管理
    部位於民權路上，門市○○○○○路，且伊是依照門市寫的單子去入帳，寫多少
    就入帳多少，另公司每月十八日雖有盤點，但渠等是列印出盤點單至門市部，由
    門市人員自行核對是否正確，渠等只看零組件之包裝外觀，並未打開裡面，所以
    不知道裡面到底有沒有東西等語（本院第六十二頁）；證人張正達亦證稱收支日
    報表係由出賣的店員自行登載，或由其他店員代為登載，再交由總倉登錄電腦（
    原審卷第七十六頁）；證人詹鈞全亦稱：收支日報表於下班前要交給總公司（原
    審卷第七十八頁）；可見永鉅公司之會計入帳，係依門市部自行製作之日收報表
    ，依其書面記載而為之，其內容未必與事實相符，至盤點也因盤點人員與門市人
    員是分屬不同部門，對於庫存之存放及物品無法逐一查核，而失之形式，故證人
    李宏濱、郭俊雄、丙○○、楊家榮、詹鈞全、張正達等人所謂有填載於收支報表
    上者就表示有入帳、有經過公司盤整云云，均不足採為被告有利之認定。
二、綜上所述，證人黃淑惠既已將向永鉅公司購買電腦設備所交付之貨款二萬八千五
    百元交付予被告，被告竟未將該筆貨款入帳，復無法提供該貨款之去處及確實交
    予何人，顯係該貨款業經被告予以侵占入己，被告雖又辯稱係本件係因為急件，
    故由門市自行組裝，且因其與郭另組公司，又多人離職，始遭公司挾怨報復，另
    丙○○是因偷竊公司財物被抓，伊懷疑丙○○被迫出庭指證伊云云；然告訴人係
    因為證人黃淑惠要維修電腦，但永鉅公司查無客戶交易資料亦無該筆貨款之入帳
    ，始發現門市被動手腳，與被告等人之去職無關，又該公司另設有工程部門並聘
    有四名工程人員，不可能由門市兼整組電腦之組裝，否則即無獨立設置工程部之
    必要，此業據告訴人代表甲○○供述，證人丙○○亦否認有何被迫出庭指證之情
    事，證稱伊是照知道講，被告空言泛稱被挾怨報復、被迫出庭指認云云，核無可
    採，被告罪證已臻明確，其犯行洵堪認定。
三、核被告利用業務上收受款項之機會，將貨款予以侵吞，核犯刑法第三百三十六條
    第二項業務侵占罪，原審就前開不利於被告之事證未予審酌，率依已填載於收支
    日報表上即表示有入帳及業經盤點等，遽為被告無罪之諭知，自有未洽，檢察官
    上訴意旨以：(1)證人黃淑惠已明確指證貨款係交由被告收取，被告卻無法明確交
    待交易明細及貨款流向；(2)收支日報表係當日門市零售營業總額並不含整組電腦
    在內，並於下班後由門市人員交給會計，並由會計於翌日登錄於電腦，再交門市
    人員核對與電腦登載無誤後，由查核人員蓋覆核章於該收支日報表內，而此只能
    證明會計登錄之電腦項目，與該日報表書面記載相符，並不能證明該貨款已入公
    司帳內；(3)依黃淑惠供詞，其有購買整組電腦含螢幕在內，但永鉅公司當月並無
    該螢幕之銷售紀錄，足見被告侵吞貨款；(4)永鉅公司規定，盤點時間係在每月之
    十八至二十日，黃淑惠購買電腦之時間係在七月二十九日，二者時間有間距，何
    來盤點無誤等情，指摘原判決失當，核非無據，其上訴為有理由，應由本院將原
    審判決予以撤銷，並審酌被告素行、任職期間、侵占之次數、金額、所生危害不
    輕及犯後迄未坦承犯行，未見悔意等一切情狀判處如主文第二項所示之刑並依刑
    法四十一條第一項前段諭知易科罰金之折算標準以示懲儆。
四、據上論斷，應依刑事訴訟法第三百六十九條第一項前段、第三百六十四條、第二
    百九十九條第一項前段、刑法第三百三十六條第二項，第四十一條第一項前段、
    罰金罰鍰提高標準條例第一條前段、第二條，判決如主文。
本案經檢察官戊○○到庭執行職務。
中      華      民      國　    九十三     年     九      月     九 　　日
                                臺灣高等法院臺中分院刑事第七庭
                                      審判長法　官　林　榮　龍
                                      法  官　江　錫　麟
                                            法　官  謝  說  容
右正本證明與原本無異。
不得上訴。
                                            書記官  金  珍  華
中      華      民      國　    九十三     年     九      月     十 　　日
附錄論罪科刑條文：
中華民國刑法第三百三十六條：
(公務公益侵占罪、業務侵占罪)
對於公務上或因公益所持有之物，犯前條第一項之罪者，處一年以上七年以下有期徒
刑，得併科五千元以下罰金。
對於業務上所持有之物，犯前條第一項之罪者，處六月以上五年以下有期徒刑，得併
科三千元以下罰金。
前二項之未遂犯罰之。
                            　　　　　　　　　　　　　　　　　　　　　　Ｒ
